臺灣新北地方法院板橋簡易庭簡易民事判決
　　　　　　　　　　　　　　　　　 110年度板簡字第1920號

原　　　告　陳淑蓉　
訴訟代理人　林筱軒　
被　　　告　■A誠第一資產管理股份有限公司

法定代理人　莊仲沼　

訴訟代理人　李俊興　
上列當事人間請求返還不當得利事件，於民國110年11月3日言詞
辯論終結，本院判決如下：
    主  文
原告之訴駁回。
訴訟費用由原告負擔。
    事 實 及 理 由
一、本件原告經合法通知，未於言詞辯論期日到場，核無民事訴
    訟法第386條各款所列情形，爰依被告聲請，由其一造辯論
    而為判決。
二、原告起訴主張：被告於民國110年3月間，以鈞院所核發支付
    命令暨確定證明書（下稱執行名義）(案號：89年度促字第
    00000號)，向鈞院民事執行處聲請強制執行(案號：110年度
    司執金字第35139號)，原告於第三人處中華郵政股份有限公
    司三峽中山郵局之存款(下稱三峽中山郵局)，同年4月20日
    核發收取命令，准許被告得向第三人三峽中山郵局收取新台
    幣(下同)200,770元，含手續費250元。經查原告至今從無接
    獲被告任何催討債務之情事，近期至三峽中山郵局領款時，
    其帳戶內之存款遭鈞院強執行，為此向鈞院聲請閱卷後，方
    知悉此欠款，為此提起本訴。查係爭執行名義為89年間所核
    發，已逾民法第125條所規定之，按請求權，因十五年間不
    行使而消滅。但法律所定期間較短者，依其規定；利息、紅
    利、租金、贍養費、退職金及其他一年或不及一年之定期給
    付債權，其各期給付請求權，因五年間不行使而消滅；時效
    完成後，債務人得拒絕給付。請求權已經時效消滅，債務人
    仍為履行之給付者，不得以不知時效為理由，請求返還；其
    以契約承認該債務或提出擔保者亦同，民法第125條、第126
    條、第144條定有明文。次按請求權之消滅時效完成後，依
    民法第144條第1項規定，債務人得拒絕給付。惟如債務人行
    使此項抗辯權，表示拒絕給付，債權人之請求權因而確定的
    歸於消滅，債務人即無給付之義務（最高法院97年度台上字
    第1113號判決意旨參照）。並聲明：被告應給付原告200,70
    0元，及自起訴狀繕本送達翌日起至清償日止，按年息5%計
    算之利息。
三、被告則以：
（一）原告於110年6月9日提起本件訴訟，主張鈞院89年度促字
      第43006號支付命令（以下簡稱系爭支付命令）所表彰之
      債權已罹逾請求權時效，被告無法律上原因受有利益，應
      返還不當得利等語。查，訴外人即原債權人中國國際商業
      銀行股份有限公司（以下簡稱中國國際商銀）前將其對原
      告之系爭信用卡債權併同已取得之執行名義讓與被告，並
      依修正前金融機構合併法第15條第1項第1款及第18條第3
      項規定，以刊登報紙公告方式為系爭信用卡債權讓與之通
      知，是本件系爭信用卡債權確實已合法讓與並對原告發生
      效力，被告依法自得請求（含強制執行）原告清償系爭信
      用卡債務，合先陳明。
（二）按「故上開規定所謂依關於不當得利之規定，請求加害人
      返還其所受之利益，仍須具備不當得利請求權之構成要件
      ……，倘受益人基於『債權』或物權或其他權源取得利益
      ，即屬有法律上之原因受利益，自不成立不當得利」有最
      高法院101年度台上字第1411號判決意旨參照。經查，訴
      外人中國國際商銀前對原告取得之執行名義（即系爭支付
      命令），依修正前民事訴訟法規定，具有確定判決之同一
      效力，如前所述，被告合法受讓系爭信用卡債權後，依法
      檢附系爭支付命令為執行名義向鈞院執行處請求執行原告
      之財產，承蒙鈞院執行處以110年度司執字第35139號強制
      執行程序受理（下稱系爭執行程序），並分別於「110年3
      月23日」及「同年4月20日」（被告於同年3月29日及4月
      22日收受）就原告於訴外人中華郵政股份有限公司三峽中
      山郵局（以下簡稱三峽中山郵局）處之存款債權核發扣押
      及收取存款命令，准予被告收取原告於訴外人三峽中山郵
      局之存款債權200,770元（因需扣除手續費250元，被告實
      際僅受償200,520元，下稱系爭受償款，），並因被告之
      債權足額受清償而終結在案，前揭執行命令亦對原告為送
      達，當為原告所知悉之情事。綜上最高法院判決意旨，被
      告既係基於對原告之債權而受償系爭受償款，且上開執行
      命令亦係對原告之戶籍地址（即原告起訴上所載之遞紙新
      北市○○區○○路00○0號四樓）為送達，原告截至鈞院
      執行處核發收取存款命令准予被告收取日止（即110年4月
      20日），期間長達約一個月並未就被告受讓之系爭信用卡
      債權為聲明異議，是於系爭執行程序終結前，被告對原告
      之信用卡債權並無消滅或不存在之情事，當屬有法律上之
      原因而受有利益，原告之主張顯無理由，併予敘明。
（三）末查，被告於110年4月29日收受系爭受償款支票200,520
      元（已扣除手續費250元），原告之家人（自稱為原告之
      子）後於110年5月12日來電（00-0000-0000）要求寄發系
      爭信用卡款之清償證明至原告戶籍地，被告於同日製作清
      償證明並以平信寄發至原告戶籍地，被告並已向訴外人財
      團法人金融聯合徵信中心報送原告已清償（此部分倘鈞院
      認有調查之必要，呈請依職權函請訴外人財團法人金融聯
      合徵信中心查報確認以明）。詎料原告未於系爭執行程序
      期間為時效抗辯主張，卻遲至110年6月9日才向鈞院提起
      本件訴訟，被告於『110年8月4日』收受鈞院110年9月17
      日調解通知時，方知悉原告主張時效抗辯。惟被告依法請
      求執行原告之財產並受清償（即110年4月29日）係發生於
      原告為時效抗辯（即110年6月9日）及被告知悉原告為時
      效抗辯（即110年8月4日）前，系爭執行程序已因被告之
      系爭信用卡債權足額受清償而終結，縱令原告得主張時效
      抗辯亦僅自主張時（即110年6月9日）起發生效力，並無
      溯及之情形，故原告提起本件訴訟以主張不當得利請求返
      還系爭受償款，顯無理由，亦不符法制等語置辯，並聲明
      ：原告之訴駁回。
四、原告主張之事實，業據其提出本院89年度促字第43006號支
    付命令暨確定證明書、110司執金字第35139號執行命令等件
    影本為證，然為被告所否認，並以前詞置辯。
（一）按「無法律上之原因而受利益，致他人受損害者，應返還
      其利益。雖有法律上之原因，而其後已不存在者，亦同。
      」民法第179條定有明文。再按債權人基於債之關係，得
      向債務人請求給付。民法第199條第1項定有明文。
（二）查訴外人即原債權人中國國際商銀前將其對原告之系爭信
      用卡債權併同已取得之執行名義讓與被告，經被告聲請對
      原告強制執行，經本院以110年度司執字第35139號清償債
      務執行事件（下稱系爭執行事件）受理，並核發收取命令
      ，許可被告向第三人即中華郵政股份有限公司三峽中山郵
      局收取原告於該銀行之存款；嗣經人中華郵政股份有限公
      司三峽中山郵局將原告之存款扣除手續費新臺幣（下同）
      250元後，被告實際僅受償200,520元，此據本院依職權調
      取系爭執行事件卷宗確認，並有中華郵政股份有限公司之
      清償證明書在卷可憑，堪以認定。依前開法律規定及說明
      ，被告收取原告對中華郵政股份有限公司之存款債權200,
      520元，乃本於債權人之地位而為有效之受領，其受有利
      益具有法律上之原因。原告嗣後對被告主張時效抗辯，僅
      是向將來生效，並不影響被告收取200,520元之法律上原
      因。
五、從而，原告依不當得利之法律關係，請求被告應給付原告20
    0,700元，及自起訴狀繕本送達翌日起至清償日止，按年息
    5%計算之利息，為無理由，應予駁回。
六、本案事證已臻明確，兩造其餘攻擊防禦方法及所提證據，核
    與本件判決結果不生影響，爰不另一一論述，併予敘明。
七、據上論結：原告之訴為無理由，依民事訴訟法第436條第2項
    、第385條第1項、第78條，判決如主文。
中　　華　　民　　國　 110　　年　　11　　月　　24　　日
                  臺灣新北地方法院板橋簡易庭
                      法  官  呂安樂
以上正本係照原本作成。
如不服本判決，應於送達後20日內，向本院提出上訴狀並表明上
訴理由，如於本判決宣示後送達前提起上訴者，應於判決送達後
20日內補提上訴理由書須附繕本）。如委任律師提起上訴者，應
一併繳納上訴審裁判費。
中　　華　　民　　國　 110　　年　　11　　月　　24　　日
　　　　　　　　　　　書記官　陳佩瑩